臺灣高等法院交通事件裁定　　　　　 　96年度交抗字第625號
抗告人即
異議人即
受處分人　萬鈺通運股份有限公司
　　　　　　　　　　統一編號：.
代 表 人　吳源泰
上抗告人因違反道路交通管理處罰條例案件，不服台灣桃園地方
法院，中華民國96年7月24日裁定（96年度交聲字第342號），提
起抗告，本院裁定如下：
    主  文
抗告駁回。
    理  由
一、按貨車裝載貨物不得超過核定之總重量，道路交通安全規則
    第79條第1項第1款定有明文。復按汽車裝載貨物超過核定之
    總重量、總聯結重量者，處汽車所有人罰鍰，並記汽車違規
    紀錄一次，其應歸責於汽車駕駛人時，除依第三項處汽車駕
    駛人罰鍰及依第六十三條第一項第二款記點外，汽車所有人
    仍應記該汽車違規紀錄一次。有前二項規定之情形者，應責
    令改正或當場禁止通行，並處新臺幣一萬元罰鍰，超載十公
    噸以下者，以總超載部分，每一公噸加罰新臺幣一千元；超
    載逾十公噸至二十公噸以下者，以總超載部分，每一公噸加
    罰新臺幣二千元；超載逾二十公噸至三十公噸以下者，以總
    超載部分，每一公噸加罰新臺幣三千元；超載逾三十公噸者
    ，以總超載部分，每一公噸加罰新臺幣五千元。未滿一公噸
    以一公噸計算，道路交通管理處罰條例第29條之2第1項、第
    3項亦有明文。
二、本件抗告人即異議人即受處分人公司所僱司機甲○○，駕駛
    所屬車牌號碼752-GY號營業貨運曳引車，於民國96年 4月13
    日11時58分許，載運砂石行經宜蘭縣宜196線與宜 61線路口
    時為警攔檢舉發超重 4.1公噸，原處分機關交通部公路總局
    新竹區監理所中壢監理站乃依道路交通管理處罰條例第29條
    之2第3項規定裁處受處分人罰鍰15,000元。惟因漏未依法記
    汽車違規紀錄，尚有未當，原審裁定因而撤銷原處分，另依
    道路交通管理處罰條例第29條之 2第1項、第3項，裁處受處
    分人罰鍰15,000元，併予記汽車違規紀錄一次。
三、受處分人異議及抗告意旨略以：受處分人公司所僱司機甲○
    ○駕駛所屬車牌號碼752-GY號營業貨運曳引車，於96年 4月
    13日11時58分許，載運砂石行經宜蘭縣宜196線與宜 61線路
    口時為警攔檢並舉發總重47.1公噸，核重43公噸，超重 4.1
    公噸，並未逾法定允許之10％，且司機甲○○亦無不聽勸導
    情形，情節輕微，應免予舉發。該車號752-GY之營業貨運曳
    引車自93年新領牌照迄今未有超載紀錄，曳引車沒有裝載砂
    石、土方，原裁決與事實不符合，懇請撤銷原處分，准予不
    罰云云。
四、經查：
（一）受處分人所有上開營業貨運曳引車之核定總重量為43公噸
      ，而受處分人所僱司機甲○○駕駛上開車輛載運貨物，於
      上開時、地為警攔檢舉發違規超重等情，業據受處分人於
      所提出之聲明異議狀所不否認（見原審卷第 2頁），復有
      宜蘭縣警察局宜警交字第 Q00000000號舉發違反道路交通
      管理事件通知單附卷可稽。受處分人以曳引車領牌照迄今
      未有超載紀錄，曳引車沒有裝載砂石、土方，原裁決與事
      實不符合云云，自無可採。
（二）對於汽車裝載貨物超過核定之總重量之處罰，道路交通管
      理處罰條例第29條之 2規定甚為明確，且依據現行道路交
      通管理處罰條例內容，並無車輛超載如未逾10％得予免罰
      之規定。雖內政部警政署於90年 5月29日以（90）警署交
      字第106079號函請交通部建請將現行交通執法儀器「誤差
      值」納入「違反道路交通管理事件統一裁罰標準及處理細
      則」。然交通部於90年6月5日以交路90字第039396號函說
      明二略以：「各類交通違規之處罰及執法取締標準於道路
      交通管理處罰條例及道路交通安全規則等，均已有明文規
      範，故本案貴署關切事項尚難謂有違行政程序法且有適法
      疑義．．．究應如何規範為宜，仍請貴署自行核處．．．
      ．」等語。準此，內政部警政署固因交通執法儀器使用上
      容有誤差，而給與寬容值以勸導代替取締，惟此係考量儀
      器測量之精準度，而由員警斟酌儀器測得之數據，「決定
      是否舉發」，屬個案違規事實之認定，與「取締是否違法
      」無關。此觀諸警政署上開函文主旨，僅在建請交通部將
      寬容值納入「違反道路交通管理事件統一裁罰標準及處理
      細則」，所謂寬容值尚非法規明文。況斟酌儀器誤差，而
      在一定範圍內，於篩選後始行舉發之執法方式，應以儀器
      可能產生之誤差為斷，否則無異藉寬容值放寬法律規定，
      並非所宜。前開寬容值在別無客觀科學根據之情況下逕以
      總重量10％計算機器可能之誤差容許值，尚乏可信依據。
      因此，只要車輛在於實際上確已經有超載（重）之事實存
      在，則執勤警員依上述規定填單舉發，即不得認為違法，
      並無所謂超載（重）未達總重量10％者，即得免予舉發，
      而置道路交通管理處罰條例第29條之 2之規定於不顧。又
      受處分人所屬車輛是否違規，在別無任何積極證據足以佐
      證本案舉發員警所採用之固定地磅確有總重量10％有何明
      顯誤差之情況下，仍應以道路交通管理處罰條例第29條之
      2 之規定為斷，受處分人認未逾法定允許重量，而可免予
      舉發，尚屬對於法規之誤解，而無可採。
（三）綜上所述，受處分人前開違規之行為，事證明確，堪可認
      定。原審裁定其認事用法，均無不當。受處分人抗告意旨
      ，仍執陳詞，否認違規行為，核無理由，抗告應予駁回。
五、據上論斷，應依道路交通管理處罰條例第89條，道路交通案
    件處理辦法第26條，刑事訴訟法第412條，裁定如主文。
中    華    民    國    96    年    9     月    3     日
                  刑事第十七庭審判長法  官   趙功恆
                                    法  官   陳憲裕
                                    法  官   高明哲
以上正本證明與原本無異。
不得再抗告。
                                    書記官   張美華
中　　華　　民　　國　　96　　年　　9 　　月　　3 　　日
